【裁判字號】    99,訴,747
【裁判日期】    990331
【裁判案由】    搶奪等
【裁判全文】
臺灣板橋地方法院刑事判決               99年度訴字第747號
公  訴  人  臺灣板橋地方法院檢察署檢察官
被      告  甲○○
上列被告因搶奪等案件，經檢察官提起公訴（99年度偵字第5454
號、第6508號），被告於準備程序進行中就被訴事實為有罪之陳
述，經本院合議庭裁定改依簡式審判程序審理，判決如下：
    主  文
甲○○犯竊盜罪，共參罪，均累犯，各處有期徒刑伍月，扣案之
鑰匙參支沒收；又犯搶奪罪共玖罪，均累犯，各處有期徒刑捌月
。應執行有期徒刑伍年，扣案之鑰匙參支沒收。
    事  實
一、甲○○前有贓物、竊盜前科，最近一次因詐欺案件，經本院
    以97年度簡字第1146號判決判處有期徒刑8 月，嗣經減刑為
    4 月確定，於民國98年7 月6 日執行完畢。詎仍不知悔改，
    基於意圖為自己不法所有之犯意，先後為下列行為：
  (一)於99年1 月19日16時30分許，在桃園縣八德市○○路南橋巷
    6 弄23號前，以自備之鑰匙開啟電門發動引擎，竊取乙○○
    所有之車牌號碼PK 8-638號重型機車1 部得手後，作為犯罪
    代步工具，旋即於附表編號1 至5 所示時、地，以附表編號
    1 至5 所示方式，搶奪庚○○○、癸○○、丑○○、洪珮雯
    、己○○之皮包得手。
  (二)復於99年1 月26日8 時許，以上開同一方式，在臺北縣土城
    市○○路○ 段214 號前，竊取辛○○所有之車牌號碼LZ8-05
    3 號重型機車1 部得手後，作為犯罪代步工具，於附表編號
    6 所示時、地，以附表編號6 所示之方式，搶奪子○○之皮
    包得手。
  (三)又於99年2 月4 日8 時許，以上開同一方式，在臺北縣板橋
    市○○路○ 段87巷28號前，竊取丙○○所持有之車牌號碼GH
    J-827 號重型機車1 部得手後，作為犯罪代步工具，又於附
    表編號7 、8 、9 所示之時地，以附表編號7 、8 、9 所示
    之方式，搶奪戊○○、壬○○、丁○○之皮包得手。
    嗣因如附表所示之庚○○○等人報警處理，經警調閱監視器
    清查後，循線查悉上情，並於99年2 月5 日0 時10分許，在
    臺北縣三峽鎮○○路與永安街口前查獲甲○○，並扣得贓款
    新臺幣（下同）3,900 元、失竊之車牌號碼LZ8-053 號重型
    機車1 部（已發還），及其做案時穿著之拖鞋1 雙等物。
二、案經臺北縣政府警察局三峽分局報告臺灣板橋地方法院檢察
    署檢察官偵查起訴。
    理  由
一、本案被告甲○○所犯係死刑、無期徒刑或最輕本刑為三年以
    上有期徒刑以外之罪，於本院準備程序進行中，被告先就被
    訴事實為有罪之陳述，經本院告知簡式審判程序之旨，並聽
    取公訴人、被告之意見後，由本院合議庭依刑事訴訟法第27
    3 條之1 第1 項規定，裁定由受命法官獨任進行簡式審判程
    序。
二、上揭犯罪事實，業據被告坦承不諱，核與被害人乙○○、庚○○○、癸○○、丑○○、洪珮雯、己○○、辛○○、子○○、丙○○、戊○○、壬○○、丁○○於警詢、偵訊時之指
    述大致相符，復有扣押物品目錄表1 紙、被告搶奪過程之監
    視器翻拍照片共64張、贓物認領保管單2 紙、失竊車輛車籍
    基本資料3 紙在卷可查，足認被告自白與事實相符，本件事
    證明確，被告犯行洵堪認定，應予依法論科。
三、核被告甲○○持自備鑰匙竊取被害人乙○○、辛○○、丙○○所有之機車，均係犯刑法第320 條第1 項普通竊盜罪；另
    於竊取上開機車後，以之為代步工具，對如附表所示庚○○○等共9 位被害人行搶財物之行為，則均係犯刑法第325 條
    第1 項之搶奪罪。又被告先後3 次竊盜犯行及9 次搶奪犯行
    ，均犯意各別，行為互殊，應予分論併罰。再查，被告有如
    事實欄所述之前案紀錄，甫於98年7 月6 日執行完畢，有臺
    灣高等法院被告前案紀錄表1 份在卷可查，其受有期徒刑執
    行完畢後，5 年內故意再犯本件有期徒刑以上之上開竊盜3
    罪、搶奪9 罪，均為累犯，俱應依刑法第47條第1 項之規定
    ，各加重其刑。爰審酌被告曾有多次竊盜前科犯行，素行不
    良，卻仍不知悔改，正值青壯，竟不循合法管道獲取財物，
    僅為滿足一己私慾，再犯本件多次竊盜及搶奪犯行，其犯罪
    手法均為竊得機車為代步工具後，即騎乘機車自後方或側面
    接近隻身行走之婦女，趁其等不及防備之際，出手搶奪該等
    婦女所攜帶之皮包，不僅造成被害人財物之損失，所犯更造
    成被害人內心之恐懼甚深，危害社會治安甚鉅，惡性非輕，
    惟念及其於偵審中均坦承犯行，犯後態度尚佳，且部分贓物
    已返還被害人，此有贓物認領保管單2 紙在卷足憑，兼衡其
    犯罪之動機、手段、犯罪所得及智識程度等一切情狀，認公
    訴人請求從重量處有期徒刑5 年尚屬妥適，是分別量處如主
    文所示之刑，並定其應執行刑，以資儆懲。末查，扣案之鑰
    匙3 支，均係被告所有供竊盜犯行所用之物，爰依刑法第38
    條第1 項第2 款規定宣告沒收。至於扣案之拖鞋1 雙，雖為
    被告為上揭搶奪犯行時所穿戴之物，惟該扣案物係屬一般騎
    車之人尋常穿載之物，並無積極證據證明與本案犯行直接相
    關，亦非違禁物，本院依法自無從宣告沒收。另贓款3,900
    元為尚未發還被害人之物，故亦不予宣告沒收，附此敘明。
四、公訴意旨雖以：被告自91年起，因多起竊盜案件經法院判刑
    且執行完畢，猶再犯本件多次竊盜犯行，足認有犯罪之習慣
    為由，建請依竊盜犯贓物犯保安處分條例第3 條第1 項規定
    ，宣告被告於刑之執行前，入勞動處所強制工作，以資矯治
    等語。惟按保安處分係針對受處分人將來之危險性所為之處
    置，以達教化、治療之目的，為刑罰之補充制度，保安處分
    中之強制工作，旨在對嚴重職業性犯罪及欠缺正確工作觀念
    或無正常工作因而犯罪者，強制其從事勞動，學習一技之長
    及正確之謀生觀念，使其日後重返社會，能適應社會生活。
    然保安處分之措施亦含社會隔離、拘束身體自由之性質，其
    限制人民之權利，實與刑罰同，自應受比例原則之規範，使
    保安處分之宣告，與行為人所為行為之嚴重性、行為人所表
    現之危險性，及對行為人未來行為之期待性相當（參照最高
    法院91年度台上字第4625號判決意旨），茲查依卷附本院被
    告前案紀錄表所示，被告前未曾因搶奪犯罪而經判處罪刑，
    雖曾於91、93及95年間，因竊盜犯罪，經判處罪刑確定，然
    距離本案犯行均逾3 年以上，且於98年7 月6 日因詐欺案入
    監執行完畢後，並非立即再犯，迄至99年1 月19日起始再為
    本件犯行，是被告是否確有犯罪習慣，已屬有疑；又被告於
    本案中雖犯多次搶奪或竊盜犯行，然該等犯行係於10餘日內
    密集所為，堪認被告於本院審理供陳係因擔任臨時工，收入
    不固定，在一時經濟困窘之生活壓力下，未能及時覓得正當
    財源紓困，始於短時間內多次犯前開搶奪、竊盜犯行等語尚
    屬可採。是以僅憑被告前案資料及本案犯行，尚難遽認被告
    已有犯罪習慣，因欠缺正確工作觀念或無正常工作因而犯罪
    ，且其犯罪後尚能坦承犯行，頗見悔意，是依比例原則，綜
    合其所表現之危險性及對其未來之期待性等情以觀，應認被
    告經此本案刑期之執行，已足讓其在獄中改過自新，尚無另
    宣告強制工作以預防矯治其社會危險性之必要。從而，檢察
    官聲請併諭知被告強制工作等語，即難允准，併此敘明。
據上論斷，應依刑事訴訟法第273 條之1 第1 項、第299 條第 1
項前段，刑法第320 條第1 項、第325 條第1 項、第47條第1 項
、第51條第5 款、第38條第1 項第2 款，刑法施行法第1 條之1
，判決如主文。
本案經檢察官陳旭華到庭執行職務。
中    華    民    國    99    年    3     月    31    日
                刑事第十庭    法  官  鄭凱文
以上正本證明與原本無異。
如不服本判決應於收受送達後十日內向本院提出上訴書狀，並應
敘述具體理由；其未敘述上訴理由者，應於上訴期間屆滿後二十
日內向本院補提理由書（均須按他造當事人之人數附繕本）「切
勿逕送上級法院」。
                              書記官  陳筱惠
中    華    民    國    99    年    3     月    31    日
附錄犯罪科刑法條：
中華民國刑法第320條
（普通竊盜罪、竊佔罪）
意圖為自己或第三人不法之所有，而竊取他人之動產者，為竊盜
罪，處5 年以下有期徒刑、拘役或5 百元以下罰金。
意圖為自己或第三人不法之利益，而竊佔他人之不動產者，依前
項之規定處斷。
前二項之未遂犯罰之。
中華民國刑法第325條
（普通搶奪罪）
意圖為自己或第三人不法之所有，而搶奪他人之動產者，處6 月
以上5 年以下有期徒刑。
因而致人於死者，處無期徒刑或7 年以上有期徒刑，致重傷者，
處3 年以上10年以下有期徒刑。
第1 項之未遂犯罰之。
附表：
  ┌──┬───┬────┬──┬────────┬──────────┐
  │編號│時間  │地點    │被害│所失財物        │犯罪手法            │
  │    │      │        │人  │                │                    │
  ├──┼───┼────┼──┼────────┼──────────┤
  │1   │99年1 │臺北縣鶯│黃林│咖啡色手提包1 只│騎乘竊取之車牌號碼  │
  │    │月20日│歌鎮仁愛│麗華│（現金2 萬元、行│PK8-638 號重型機車，│
  │    │14時10│街67號前│    │動電話1 支、台北│趁庚○○○不及防備之│
  │    │分    │        │    │五信銀行提款卡1 │際，搶奪其皮包。    │
  │    │      │        │    │張）            │                    │
  ├──┼───┼────┼──┼────────┼──────────┤
  │2   │99年1 │桃園縣八│劉春│皮包1 只（現金  │騎乘竊取之車牌號碼  │
  │    │月23日│德市介壽│枝  │800 元、行動電話│PK8-638 號重型機車，│
  │    │16時20│路1段912│    │1 支）          │趁癸○○不及防備之際│
  │    │分許  │號前    │    │                │，搶奪其皮包。      │
  ├──┼───┼────┼──┼────────┼──────────┤
  │3   │99年1 │臺北縣鶯│潘嘉│皮包1 只（現金  │騎乘竊取之車牌號碼  │
  │    │月23日│歌鎮國慶│瑩  │2500元、行動電話│PK8-638 號重型機車，│
  │    │18時40│街115巷 │    │2 支、身分證、健│趁丑○○不及防備之際│
  │    │分許  │口      │    │保卡聯邦銀行金融│，搶奪其皮包。      │
  │    │      │        │    │卡1 張、MP3 一台│                    │
  │    │      │        │    │）--行動電話2 支│                    │
  │    │      │        │    │、MP3 一台及皮包│                    │
  │    │      │        │    │1只均已發還。   │                    │
  ├──┼───┼────┼──┼────────┼──────────┤
  │4   │99年1 │臺北縣鶯│洪珮│黑色提包1 只（膚│騎乘竊取之車牌號碼  │
  │    │月23日│歌鎮重慶│雯  │色皮夾、現金50 0│PK8-638 號重型機車，│
  │    │18時45│街停車場│    │元、身分證、健保│趁洪珮雯不及防備之際│
  │    │分許  │出入口  │    │卡、駕行照、機車│，搶奪其皮包。      │
  │    │      │        │    │保險卡、中國信託│                    │
  │    │      │        │    │商業銀行、中華郵│                    │
  │    │      │        │    │政提款卡各1 張、│                    │
  │    │      │        │    │鑰匙1 串、行動電│                    │
  │    │      │        │    │話1 支含SIM 卡1 │                    │
  │    │      │        │    │張）            │                    │
  ├──┼───┼────┼──┼────────┼──────────┤
  │5   │99年1 │臺北縣鶯│程引│皮包1 只（身分證│騎乘竊取之車牌號碼  │
  │    │月23日│歌鎮尖山│紅  │、健保卡、汽機車│PK8-638 號重型機車，│
  │    │18時46│埔路70號│    │駕照各1 張、永豐│趁己○○不及防備之際│
  │    │分許  │前      │    │商業銀行、台北富│，搶奪其皮包。      │
  │    │      │        │    │邦銀行信用卡各1 │                    │
  │    │      │        │    │張、慶豐銀行金融│                    │
  │    │      │        │    │卡2 張、國泰世華│                    │
  │    │      │        │    │銀行金融卡1 張、│                    │
  │    │      │        │    │現金1 萬元、行動│                    │
  │    │      │        │    │電話1 支        │                    │
  ├──┼───┼────┼──┼────────┼──────────┤
  │6   │99年1 │臺北縣樹│劉祖│包包1 只（身分證│騎乘竊取之車牌號碼  │
  │    │月26日│林市樹德│儀  │健保卡、彰化銀行│LZ8-053 號重型機車，│
  │    │13時40│街附近（│    │、玉山商業銀行提│趁子○○不及防備之際│
  │    │分許  │松青超市│    │款卡各1 張、聖約│，搶奪其皮包。      │
  │    │      │附近）  │    │翰科技大學學生證│                    │
  │    │      │        │    │1 張、現金1000元│                    │
  │    │      │        │    │）              │                    │
  ├──┼───┼────┼──┼────────┼──────────┤
  │7   │99年2 │臺北縣永│許韻│皮包1 只（現金  │騎乘竊取之車牌號碼  │
  │    │月4 日│和市保平│翎  │750 元、身分證、│GHJ-827 號重型機車，│
  │    │13時50│路18巷12│    │健保卡、駕行照、│趁戊○○不及防備之際│
  │    │分許  │號前    │    │遠東銀行信用卡、│，搶奪其皮包。      │
  │    │      │        │    │郵局金融卡、土地│                    │
  │    │      │        │    │銀行存簿、印章、│                    │
  │    │      │        │    │樂透、行動電話1 │                    │
  │    │      │        │    │支）            │                    │
  ├──┼───┼────┼──┼────────┼──────────┤
  │8   │99年2 │臺北縣中│葉秋│肩包1 只（數位相│騎乘竊取之車牌號碼  │
  │    │月4 日│和市中山│香  │機、華南銀行存摺│GHJ-827 號重型機車趁│
  │    │14時14│路2段230│    │、面額1 萬元之支│壬○○不及防備之際，│
  │    │分許  │巷旁    │    │票1 紙、聯邦銀行│搶奪其皮包。        │
  │    │      │        │    │信用卡1 張、台新│                    │
  │    │      │        │    │銀行信用卡1 張、│                    │
  │    │      │        │    │玉山銀行信用卡1 │                    │
  │    │      │        │    │張、現金2000元、│                    │
  │    │      │        │    │鑰匙1 串、隨身碟│                    │
  │    │      │        │    │2 個等。）      │                    │
  ├──┼───┼────┼──┼────────┼──────────┤
  │9   │99年2 │臺北縣永│張靈│皮包1 只（現金  │騎乘竊取之車牌號碼  │
  │    │月4 日│和市仁愛│秀  │6000餘元、身分證│GHJ-827 號重型機車，│
  │    │14時30│路306巷 │    │、駕照、健保卡、│趁丁○○不及防備之際│
  │    │分許  │17號前  │    │郵局存摺和提款卡│，搶奪其皮包。      │
  │    │      │        │    │、行動電話1 支）│                    │
  └──┴───┴────┴──┴────────┴──────────┘

司法院資訊處製作；財團法人民間司法改革基金會備份。
